臺灣高等法院刑事判決
111年度交上易字第10號
上  訴  人  
即  被  告  錢志杰
上列上訴人即被告因過失傷害案件，不服臺灣基隆地方法院110
年度交易字第118號，中華民國110年11月26日第一審判決（起訴
案號：臺灣基隆地方檢察署110年度偵字第4823號），提起上訴
，本院判決如下：
    主  文
原判決撤銷。
錢志杰因過失傷害人，處有期徒刑伍月，如易科罰金，以新臺幣
壹仟元折算壹日。緩刑伍年，並應依附表所示內容支付損害賠償
。
    犯罪事實
一、錢志杰於民國109年7月30日下午2時38分許，駕駛車牌號碼0
    00-0000號自用小客車，沿新北市貢寮區台2丙縣道自雙溪往
    福隆方向行駛，行經台2丙縣道29公里、速限時速50公里路
    段，本應注意依規定速限行駛，且汽車在未劃設慢車道之雙
    向二車道行駛時，在劃有分向限制線之路段，不得駛入來車
    之車道內，而當時天候陰，日間自然光線，柏油路面無缺陷
    ，道路無障礙物，視距良好，並無不能注意之情事，竟疏於
    注意，以時速60公里之速度超速行駛，並跨越分向限制線駛
    入來車道，適施毓豪駕駛車牌號碼000-0000號自用小客車搭
    載詹雅玲、施秉妤、詹敬德、簡秀戀於對向車道直行駛抵，
    致遭撞擊，施毓豪因而受有胸壁擦挫傷、右足挫傷，詹雅玲
    受有頭部鈍挫傷併微量顱內出血、臉部鈍挫傷、全身多處鈍
    挫傷，施秉妤受有頭部鈍挫傷、臉部撕裂傷2公分，詹敬德
    受有胸壁、右肩挫傷、右手擦傷，簡秀戀受有右側遠端橈骨
    骨折、雙膝挫傷之傷害。
二、案經施毓豪、詹雅玲（施秉妤之父母）、詹敬德、簡秀戀訴
    由臺灣新北地方檢察署檢察官呈請臺灣高等檢察署檢察長令
    轉臺灣基隆地方檢察署檢察官偵查起訴。
    理  由
壹、證據能力：
    本件認定犯罪事實所引用之證據，皆無證據證明係公務員違
    背法定程序所取得。又檢察官、被告錢志杰於本院準備程序
    及審理時均同意作為證據（本院卷第66、67、81、82頁），
    復經審酌該等證據作成之情況，核無違法取證或其他瑕疵，
    且與待證事實具有關聯性，認為以之作為證據應屬適當，依
    刑事訴訟法第158條之4反面解釋及第159條之5規定，認均有
    證據能力。
貳、實體部分：
一、認定犯罪事實之證據及理由：
  ㈠上揭事實，業據被告於警詢、偵查、原審及本院審理時坦承
    不諱（臺灣新北地方檢察署110年度他字第1260號偵查卷宗
    【下稱他卷】第4頁反面、64反面至65頁、臺灣基隆地方檢
    察署110年度偵字第4823號偵查卷宗第15頁、原審卷第64、7
    0頁、本院卷第65、83頁），核與證人即告訴人施毓豪於警
    詢、檢察事務官詢問時（他卷第4頁反面、25、64頁反面）
    、詹敬德、簡秀戀於警詢時（他卷第26、27頁）證述之情節
    相符，且有新北市政府警察局瑞芳分局道路交通事故調查報
    告表暨現場圖（他卷第18至22頁）、現場照片（他卷第28至
    33頁）、道路監視器及行車紀錄器錄影畫面翻拍照片（他卷
    第47至59頁）、國立臺灣大學醫學院附設醫院診斷證明書（
    他卷第7至12頁）附卷可資佐證，俱徵被告前揭任意性自白
    與事實相符，堪信為真。
　㈡按行車速度，依速限標誌或標線之規定。汽車在未劃設慢車
    道之雙向二車道行駛時，在劃有分向限制線之路段，不得駛
    入來車之車道內，道路交通安全規則第93條第1項、第97條
    第1項第2款定有明文，此為汽車駕駛人應盡之注意義務。而
    依卷附道路交通事故調查報告表所示，本件事故發生時，天
    候陰，日間自然光線，柏油路面無缺陷，道路無障礙物，視
    距良好（他卷第19頁），當無不能注意之情事，被告駕駛汽
    車行駛於台2丙縣道，倘能注意依規定速限行駛，避免跨越
    分向限制線駛入來車道，實不至撞擊告訴人施毓豪駕駛之車
    輛而肇事。從而，被告之過失及其過失行為與施毓豪、詹雅
    玲、施秉妤、詹敬德、簡秀戀所受前開傷害結果之因果關係
    ，均臻灼然。
　㈢綜上，本案事證明確，被告犯行堪予認定，應依法論科。
二、論罪：
  ㈠核被告所為，係犯刑法第284條前段之過失傷害罪。
　㈡被告以一過失行為造成告訴人施毓豪、詹雅玲、施秉妤、詹
    敬德、簡秀戀受傷，侵害不同人身法益，而犯五過失傷害罪
    ，為想像競合犯，應依刑法第55條規定，論以一過失傷害罪
    。
　㈢被告肇事後，於尚不知何人肇事之警員到場時在場，當場承
    認為肇事者，有道路交通事故肇事人自首情形紀錄表在卷足
    稽（他卷第35頁），係對於未發覺之罪自首而受裁判，是依
    刑法第62條前段規定，減輕其刑。
三、撤銷原判決之理由及科刑審酌事由：
　㈠原審以被告犯過失傷害罪，事證明確，予以論科，固非無見
    。惟被告以一行為觸犯五過失傷害罪，為想像競合犯，原審
    未予論處，容有疏漏，且被告於本院審理時已與告訴人等達
    成和解，犯後態度已有不同，原審不及審酌，而為刑罰之量
    定，亦有未合。
　㈡從而，被告以原審量刑過重提起上訴，為有理由，應由本院
    予以撤銷改判。
　㈢爰以行為人之責任為基礎，審酌被告駕駛汽車行駛於道路，本應遵守道路交通安全規則，審慎操控，以維用路人之生命、身體、財產安全，其駕車超速行駛，復違規跨越方向限制線駛入來車道，因而肇事，過失情節重大，造成告訴人施毓豪等五人受傷，傷勢非微，不僅身體痛楚難以言喻，日常生活亦受影響，應予非難，兼衡被告前無犯罪紀錄，素行良好，碩士肄業之智識程度（本院卷第55頁），於本院審理時自承之工作、經濟能力，扶養親屬之家庭生活狀況（本院卷第84頁），暨被告犯後始終坦承疏誤，並於本院審理時與告訴人等達成和解，同意賠償新臺幣（下同）70萬元，有本院和解筆錄存卷為憑（本院卷第91、92頁），態度良好等一切情狀，量處如主文第二項所示之刑，並諭知易科罰金之折算標準，資為懲儆。
四、末查，被告前未曾因故意犯罪受有期徒刑以上刑之宣告，有
    本院被告前案紀錄表可參，素行良好，因一時疏失肇致交通
    事故，其於偵審程序均坦承過失，而未推諉刑事責任，應已
    反躬自省，且被告於本院審理期間與告訴人施毓豪等達成和
    解，並已支付其中10萬元，有本院和解筆錄、公務電話查詢
    紀錄表可佐（本院卷第91至93頁），獲告訴人等諒解，表達
    願予自新機會之意（本院卷第84頁），復念被告現年27歲，
    正值青壯，又曾受碩士教育，倘能繼續在技職體系中就業，
    發揮所長，仍值期待有所作為，進而回饋社會，應更符合刑
    期無刑所欲達成之目的，本院審酌上情，因認所宣告之刑，
    以暫不執行為適當，併予宣告緩刑5年，以勵自新。惟被告
    與告訴人等成立和解，除已給付其中10萬元外，餘60萬元履
    行期限尚未屆至，爰依刑法第74條第2項第3款規定，命被告
    於緩刑期間內履行其和解內容（詳如附表所示），以維告訴
    人施毓豪、詹雅玲、施秉妤、詹敬德、簡秀戀權益。倘被告
    於緩刑期間違反上開所定負擔情節重大，足認原宣告之緩刑
    難收其預期效果，而有執行刑罰之必要者，依刑法第75條之
    1第1項第4款規定，得撤銷其緩刑之宣告，併此敘明。
據上論斷，應依刑事訴訟法第369條第1項前段、第364條，第299
 條第1項前段，刑法第284條前段、第55條、第62條前段、第41
條第1項前段、第74條第1項第1款、第2項第3款，刑法施行法第1
條之1第1 項，判決如主文。
本案經檢察官高永棟提起公訴，檢察官陳玉華到庭執行職務。
中　　華　　民　　國　　111 　年　　3 　　月　　9 　　日
                  刑事第三庭    審判長法  官  張惠立
                                      法  官  劉兆菊
                                      法  官  廖怡貞
以上正本證明與原本無異。
不得上訴。　　　
                                      書記官 劉芷含
中　　華　　民　　國　　111 　年　　3 　　月　　9 　　日

附錄本案論罪科刑法條全文：
中華民國刑法第284條
因過失傷害人者，處1年以下有期徒刑、拘役或10萬元以下罰金
；致重傷者，處3年以下有期徒刑、拘役或30萬元以下罰金。

附表：
緩刑條件 錢志杰應給付施毓豪、詹雅玲、施秉妤、詹敬德、簡秀戀新臺幣陸拾萬元，其給付方法為：自民國111年4月10日起至116年3月10日止，按月於每月10日給付新臺幣壹萬元，如有一期不履行，視為全部到期。